臺灣桃園地方法院民事判決　　　　　　　　94年度訴字第37號
原　　　告　乙○○
被　　　告　甲○○
上列當事人間請求損害賠償事件，原告就本院93年度壢簡字第
1242號刑事案件提起附帶民事訴訟（93年度壢附民字第30號），
經本院刑事庭於民國93年11月1日裁定移送前來，本院於民國94
年8月17日言詞辯論終結，判決如下：
    主    文
被告應給付原告新台幣陸拾玖萬參仟柒佰貳拾伍元，及自民國九
十三年十月十四日起至清償日止，按年息百分之五計算之利息。
原告其餘之訴駁回。
訴訟費用由被告負擔十分之三；餘由原告負擔。
本判決第一項於原告以新台幣貳拾參萬貳仟元為被告供擔保後，
得假執行。
原告其餘假執行之聲請駁回。
    事實及理由
一、按「附帶民事訴訟除本編有特別規定外，準用關於刑事訴訟
    之規定。但經移送或發回、發交於民事庭後，應適用民事訴
    訟法。」，刑事訴訟法第490條定有明文。又「訴狀送達後
    ，原告不得將原訴變更或追加他訴。但有下列各款情形之一
    者，不在此限：．．．。三擴張或減縮應受判決事項之聲明
    者。．．．」，民事訴訟法第255條第1項定有明文。本件原
    告於刑事庭提起附帶民事訴訟時請求判決被告應給付原告新
    台幣3,000,000 元（含醫療費用10,798元、看護費用48,400
     元 、工作收入損失555,000 元及精神慰撫金2,385,802 元
    ），嗣經刑事庭移送民事庭後，繼於本院審理中於94年3 月
    2 日具狀減縮看護費用為35,200元、精神慰撫金為1,770,25
    7 元，並擴張喪失工作能力部分為628,745 元，復於本院94
    年8 月17日言詞辯論期日減縮看護費為17,600元、減少勞動
    能力部分每月以35,425元為計算基準、精神慰撫金為1,000,
    000 元，自應適用民事訴訟法之規定，且此係擴張或減縮應
    受判決事項之聲明，核與民事訴訟法第255 條第1 項規定相
    符，應予准許，合先敘明。
二、被告受合法之通知，無正當理由，未於言詞辯論期日到場，
    核無民事訴訟法第386條所列各款情形，爰依原告聲請，由
    其一造辯論而為判決。
三、原告起訴主張：民國92年6 月25日晚間，被告與其妹即原告
    之配偶陳惠娟在位於桃園縣中壢市○○路619 號之住處，因
    陳惠娟管教小孩之事發生口角，被告竟於當日晚間8 時許，
    出手毆打陳惠娟，致其受有臉、頭等傷害；陳惠娟隨並電知
    原告返家，同日晚間原告返家後，被告又隨手持屋內之鐵條
    2 支毆打原告身體，致原告受有左手中指近端指節開放性骨
    折、右手巨大撕裂傷約8 ×0.5 ×0.5 公分、頭部外傷、頭
    皮裂傷3 公分、腦震盪、右手姆指近端指節骨折等傷害，被
    告傷害原告之刑事罪責部分，業經本院以93年度壢簡字第12
    42號確定在案。爰依民法第184 條第1 項前段、第193 條第
    1 項及第195 條第1 項規定，請求被告賠償醫療費用、看護
    費用、減少勞動能力及精神慰撫金等語；並聲明：(一)被告應
    給付原告3,000,000 元，及自起訴狀繕本送達被告之翌日起
    至清償日止，按年息5%計算之利息。(二)願供擔保請准宣告假
    執行。被告未於言詞辯論期日到場，未提出準備書狀答辯。
四、原告主張上開事實，業據其提出戶籍謄本、天晟醫院驗傷診
    斷書、行政院衛生署桃園醫院診斷證明書為證，並經本院依
    職權調閱本院93年度壢簡字第1242號刑事卷宗查核無訛，而
    被告已於相當時期受合法之通知，既不於言詞辯論期日到庭
    爭執，復未提出準備書狀爭執，依民事訴訟法第280 條第3
    項準用同條第1 項之規定，視同被告自認原告主張之傷害事
    實為真實。
五、按因故意或過失不法侵害他人之權利者，負損害賠償責任；
    不法侵害他人之身體或健康者，對被害人因此喪失或減少勞
    動，或增加生活上之需要時，應負賠償責任。不法侵害他人
    之身體、健康、名譽、自由、信用、隱私、貞操，或不害他
    人其他人格法益而情節重大者，被害人雖非財產上之損害，
    亦得請求賠償相當之金額。民法第184條第1項前段、第193
    條第1 項及第195 條第1 項前段分別定有明文。本件被告因
    其故意傷害行為致原告受有左手中指近端指節開放性骨折、
    右手巨大撕裂傷約8 ×0.5 ×0.5 公分、頭部外傷、頭皮裂
    傷3 公分、腦震盪、右手姆指近端指節骨折之傷害，自應依
    法對原告負損害賠償責任。茲就原告請求賠償之各項損害及
    金額是否允當，論述如下：
    (一)醫療費用部分：原告主張支出醫療費用為10,798元，並提
      出天晟醫院門診醫療費用收據11紙、壢新醫院收據1 紙、
      行政院衛生署桃園醫院醫療費用收據5 紙（均為影本）為
      證，核其看診科別及項目屬醫療必要之支出，應予准許。
    (二)看護費用部分：原告主張其因被告上開侵權行為致於住院
      期間即92年6 月25日同年月27日及92年8 月12日至同年月
      16日共8 天，無法自理生活須他人陪同就醫及照顧，而看
      護費用為每日2,200 元，請求看護費用17,600元乙節，經
      本院依職權向天晟醫院及行政院衛生署桃園醫院函查，原
      告於92年6 月25日由119 救護車送至急診，並於同日辦理
      住院及手術治療，同年月27日出院住院期間需他人全天看
      護，另外聘請看護之收費並無統一收費標準，一般行情，
      僱請本國看護所需之費用全天為2,200 元，有天晟醫院94
      年5 月16日天晟法字第94051602號函在卷可稽，是原告得
      請求之看護費用合計為6,600 元（3 ×2,200 ＝6,600 ）
      。雖原告係由其配偶或親屬看護，然依現今學說及判例均
      主張被害人因受傷需要隨身看護，而由親屬、配偶等看護
      時，雖無現實看護費之支付，亦未受支付之請求亦應認被
      害人受有相當看護費之損害得向加害人請求賠償。至原告
      主張其於92年8 月12日因骨折復位鋼釘內固定手術至行政
      院衛生署桃園醫院住院，同年月16日出院，此期間亦需他
      人全天看護部分，經本院向行政院衛生署桃園醫院函查結
      果，覆稱：住院期間因作手指手術，其他肢體活動應不受
      影響，理應不需看護，有該院94年3 月25日桃醫醫秘字第
      0940001518號函在卷可按，是原告此部分請求，於法無據
      ，不應准許。
    (三)減少勞動能力部分：
      原告主張其所受之傷害，依勞工保險局鑑定表屬第15等級
      殘障，依該局所頒之各殘障等級喪失或減少勞動能力比率
      表所示，其所減少之勞動能力為7.69% （書狀誤載為0.07
      69%）， 並以原告92年5 月及6 月之平均薪資即35,425元
      為計算基準，計算至強制退休之60歲止，被告應予賠償此
      部分所受之損害。經本院依職權向原告最後就診之行政院
      衛生署桃園醫院函查原告所遺存之障害項目及所減少之勞
      動能力程度結果，經行政院衛生署桃園醫院於94年3 月25
      日以桃醫醫祕字第0940001518號函覆，依「勞工保險殘障
      給付標準表」屬項目第104 項，所減少之勞動能力無法評
      估，有上開函文在卷可憑。本院審酌行政院衛生署桃園醫
      院評估，原告之殘廢等級依勞工保險條例第53條附表所列
      標準，應屬第13級，而其手指活動範圍伸直135 度屈曲12
      6 度，中指呈現尺側偏移，所喪失勞動能力程度應認有27
      .07% ， 惟原告僅請求7.69% ，尚屬適當。又查原告係52
      年2 月14日生，於傷害發生時即92年6 月25日時為40歲4
      個月又11天，依勞動基準法第54條第1 項第1 款規定之勞
      工強制退休年齡為60歲，則至原告年滿60歲，約計19年8
      個月，從而，原告所得請求之勞動能力減損之損失，以92
      年5 月及6 月之平均薪資即35,425元乘以整體勞動能力減
      損7.69% 計算，再依霍夫曼式計算法扣除中間利息，計原
      告可請求之金額為476,327 元【35,425×13.00000000+35
      ,425 ×0.66 × (13 .00000000-00.00000000) 】=476,3
      27 (小數點以下四捨五入)。 準此，原告所得請求減少勞
      動能力之損失為476,327 元，是原告此部分所請求之金額
      於476,327 元之範圍內為有理由，逾此部分，則無理由。
    (四)精神慰撫金部分：按慰撫金之賠償得參酌雙方身分資力加
      害程度，及其他各種情形核定相當之數額，有最高法院51
      年度台上字第223 號判例要旨可資參照。查原告係被告之
      妹婿，竟僅因細故即持鐵條毆傷原告，且事故發生時原告
      正值壯年時期，卻因本件傷害遺存左中指僵硬活動不全障
      害，造成日後就業上之限制，生活已大受影響，身心更造
      成莫大痛苦，本院審酌兩造之身分、地位、經濟狀況、原
      告受傷情形、其身體上及精神上痛苦程度等一切情狀，認
      原告請求精神慰撫金應核減為200,000 元，方屬公允，逾
      此數額之請求，為無理由。
    (五)綜上所述，原告所得請求賠償之金額為693,725 元（10,7
      98＋6,600 ＋476,327 ＋200,000）。
六、從而，原告依侵權行為法律關係，請求被告給付693,725 元
    ，及自起訴狀繕送達被告之翌日即93年10月14日起至清償日
    止，按年息5%計算之利息，即屬正當，應予准許。逾此範圍
    之請求為無理由，應予駁回。
七、原告陳明願供擔保聲請宣告假執行，就其勝訴部分，經核無
    不合，爰酌定相當擔保金額准許之；至原告敗訴部分，其假
    執行之聲請，已失所依附，應予駁回。
八、結論：本件原告之訴為一部有理由，一部無理由，依民事訴
    訟法第385 條第1 項前段、第79條、第390 條第1 項，判決
    如主文。
中　　華　　民　　國　　94　　年　　8 　　月　31　　　日
                  民事第一庭    法　官　林淑鳳
以上正本係照原本作成。
如對本判決上訴，須於判決送達後20日內向本院提出上訴狀。
中　　華　　民　　國　　94　　年　　8 　　月　　31　　日
                    　　　　　　書記官　黃楓茹
